【裁判字號】    97,上易,2324
【裁判日期】    971006
【裁判案由】    重利
【裁判全文】
臺灣高等法院刑事判決                97年度上易字第2324號
上  訴  人  臺灣士林地方法院檢察署檢察官
被      告  甲○○
上列上訴人因被告重利案件，不服臺灣士林地方法院97年度易字
第1034號，中華民國97年6 月24日第一審判決（起訴案號：臺灣
士林地方法院檢察署97年度偵字第1947號），提起上訴，本院判
決如下：
    主  文
上訴駁回。
    理  由
一、按提起第二審之上訴，其上訴書狀應敘述具體理由，為第二
    審上訴必備之程式。此觀民國96年7月4日修正公布刑事訴訟
    法第361條第2項之規定甚明。倘上訴理由之敘述未合乎具體
    之要求者，其上訴即屬同法第362 條前段所定「上訴不合法
    律上之程式」，第二審法院應依同法第367 條前段之規定，
    以判決駁回之。至其理由之具體與否，屬第二審法院審查範
    圍，不在第一審法院命補正之列，上訴書狀如已敘述理由，
    但其理由非屬具體，即不符上訴之法定要件，第二審自得逕
    以判決駁回，無定期命補正問題（最高法院97年度台上字第
    3599號判決參照）。此與上訴書狀全未敘述上訴理由者，第
    一審法院依刑事訴訟法第361條第3項之規定，應定期間先命
    補正之情形，尚屬有別。又第二審上訴之目的，既在於請求
    撤銷、變更原判決，則所謂具體理由，必係依卷內既有訴訟
    資料或提出新事證，指摘或表明第一審判決有何採證認事、
    用法或量刑等足以影響判決本旨之不當或違法，而構成應予
    撤銷之具體事由，始克當之；倘僅泛言原判決認定事實錯誤
    、違背法令、量刑失之過重或輕縱，而未依上揭意旨指出具
    體事由，或形式上雖已提出具體事由，然該事由縱使屬實，
    亦不足以認為原判決有何不當或違法者，皆難謂係具體理由
    ，俾與第二審上訴制度旨在請求第二審法院撤銷、變更第一
    審不當或違法之判決，以實現個案救濟之立法目的相契合，
    並節制濫行上訴（最高法院97年度台上字第892 號判決意旨
    參照）。又上訴書狀本身應敘述上訴理由，非可引用或檢附
    其他文書代替，以為上訴之理由。蓋刑事訴訟法規定各種文
    書之制作，應具備一定之程式，其得引用其他文書者，必有
    特別之規定始可，（例如刑事訴訟法第48條、第373條。)否
    則，即難認其上訴已合法律上之程式（最高法院69年台上字
    第2724號判例要旨參照）。
二、檢察官不服原審判決，提起上訴，其上訴理由係稱：被告趁
    人急迫收取高額重利，犯行惡劣，被害人長期遭被告催討早
    已還清債務，身心受到極大煎熬，原審量刑過輕等語。惟查
    ：刑之量定，為求個案裁判之妥當性，法律賦予法院裁量之
    權。量刑輕重，屬為裁判之法院得依職權自由裁量之事項，
    苟其量刑已以行為人之行為罪責為基礎，並斟酌刑法第57條
    各款所列情狀，在法定刑度內，酌量科刑，如無偏執一端，
    致明顯失出失入情形，上級審法院即不得單就量刑部分遽指
    為不當或違法。原判決已說明量處被告有期徒刑4 月之理由
    ，既未逾法定刑度，又無濫用量刑權限之情形，即不得遽指
    為違法。檢察官上訴理由之敘述，顯係對原判決就刑之量定
    審酌之事項，漫詞爭執，並未具體指出原判決之量刑有何輕
    重相差懸殊等裁量權濫用之情形，且於本院97年10月2 日準
    備程序中仍僅爭執原審量刑過輕，未補充其他具體指摘，應
    認其實質上未符合具體之要件。是檢察官上訴雖已敘述理由
    ，但其理由非屬具體，其所為上訴為不合法律上之程式，應
    予駁回，並不經言詞論為之。
據上論斷，應依刑事訴訟法第367條前段、第372條，判決如主文
。
中    華    民    國    97    年    10    月    6     日
                  刑事第九庭審判長法  官  陳貽男
                                  法  官  許宗和
                                  法  官  何信慶
以上正本證明與原本無異。
不得上訴。
                                  書記官  王泰元
中    華    民    國    97    年    10    月    6     日


司法院資訊處製作；財團法人民間司法改革基金會備份。
